臺灣高雄地方法院刑事判決　　　　　　　96年度訴緝字第72號
公　訴　人　臺灣高雄地方法院檢察署檢察官
被　　　告　甲○○○(MAUN.
上列被告因懲治走私條例案件，經檢察官提起公訴（83年度偵字
第4858號，本院判決如下：
    主  文
本件免訴。
    理  由
一、公訴意旨略以：被告甲○○○ (MAUNG SAU AUNG THAN)為亞
    太輪之船長，該輪於民國83年1 月間自韓國釜山前往菲律賓
    途中運送未貼專賣憑證且為行政院公告管制進口之洋菸及洋
    酒1 批，於抵達我國時以緊急修理引擎之名義申請進入高雄
    港，停靠於高雄港新天二造船廠時，正伺機出售圖利之際，
    於83年1 月12日為高雄關稅局人員查獲，扣得未貼專賣憑證
    之七老人牌洋菸199,980 包、峰牌洋菸20萬包、軒尼詩洋酒
    9,768 瓶，案經公賣局高雄分局移送偵辦，因認被告涉犯懲
    治走私條例（91年6 月26修正施行前）第2 條第3 項之私運
    管制物品進口未遂罪嫌及臺灣省內菸酒專賣暫行條例第37條
    第5 款之販賣未貼專賣憑證之菸類或酒類罪嫌等語。
二、按行為後法律有變更者，適用行為時之法律，但行為後之法
    律有利於行為人者，適用最有利於行為人之法律，刑法第 2
    條第1 項定有明文。經查：
  (一)被告甲○○○行為後，懲治走私條例第2 條第1 項已於91年
    6 月26日修正施行，法定刑原為7 年以下有期徒刑，得併科
    新臺幣（下同）20萬元以下罰金，修正施行後之法定刑為 7
    年以下有期徒刑，得併科300 萬元以下罰金，並再於95年 5
    月30日修正將原第2 條第3 項改列為第2 條第2 項。是91年
    6 月26日修正後懲治走私條例第2 條第1 項所定關於罰金刑
    之上限300 萬元顯較修正前之20萬元高，自屬對被告較不利
    ，比較結果自應以91年6 月26日修正前懲治走私條例第2 條
    第3 項、第1 項較有利於行為人，依刑法第2 條第1項 後段
    ，自應適用91年6 月26日修正前懲治走私條例第2 條第3 項
    、第1 項之規定。
  (二)刑法第80條第1 項關於追訴權時效期間之規定，刑法修正前
    、後之規定不同，公訴人認被告涉犯91年6 月26日修正前懲
    治走私條例第2 條第3 項、第1 項之私運管制物品進口未遂
    罪嫌，係有期徒刑7 年以下之罪，依修正前刑法第80條第 1
    項第2 款之規定，追訴權期間為10年，而依修正後刑法第80
    條第1 項第2 款之規定，追訴權期間則為20年，是修正後刑
    法所定時效期間較長，自屬對行為人較不利，比較結果自應
    以修正前刑法第80條第1 項較有利於行為人，依刑法第2 條
    第1 項後段之規定，本件關於追效權時效，自應適用修正前
    刑法第80條之規定，且則關於追訴權時效之停止進行，及其
    期間、計算，亦應一體適用修正前刑法第83條之規定。
三、按案件時效已完成或犯罪後之法律已廢止其刑罰者，應諭知
    免訴之判決，並得不經言詞辯論為之，刑事訴訟法第302 條
    第2 款、第4 款、第307 條分別定有明文。而案件經提起公
    訴或自訴，且在審判進行中，此時追訴權既無不行使之情形
    ，自不發生時效進行之問題，此經大法官會議釋字第138 解
    釋闡釋在案。又追訴權之時效，如依法律之規定，偵查、起
    訴或審判之程序，不能開始或繼續時，停止其進行，其時效
    停止，自停止原因消滅之日起與停止前已經過之期間，一併
    計算，停止原因繼續存在之期間，如達於追訴權時效期間 4
    分之1 時，其停止原因視為消滅，修正前刑法第83條亦定有
    明文。另於偵查或審判中通緝被告，其追訴權之時效均應停
    止進行，亦經司法院29年院字第1963號解釋甚詳。
四、經查：
  (一)公訴人認被告於83年1 月12日所犯懲治走私條例第2 條第3
    項（91年6 月26修正施行前）之私運管制物品進口未遂罪嫌
    ，最高法定刑為有期徒刑7 年，已如前述，依修正前刑法第
    80 條 第1 項第2 款之規定，其追訴權時效為10年。嗣因被
    告逃逸，經本院於83年11月15日通緝，有通緝書1 紙在卷可
    查，審判因而不能進行，依上開司法院29院字第1963號及修
    正前刑法第83條之規定，應一併計算追訴期間4 分之1 ，合
    計為12年6 月。又公訴人係於83年3 月2 日開始偵查，迄至
    本院於83年11月15日通緝之期間（計有8 月13日），扣除83
    年7 月3 日偵查終結至同年8 月24日案件繫屬本院之期間（
    計有1 月21日，此段期間因係在偵查終結後，而無偵查行為
    ，且在本院繫屬前，而無審判程序之進行，時效自應繼續進
    行），共計有6 月22日，依上開大法官會議138 號解釋意旨
    ，不生時效進行之問題，並與本罪之追訴及時效停止期間12
    年6 月一併計算，合計為13年又22日，而被告之犯罪行為日
    係83年1 月12日，則本件追訴權時效至遲應於96年2 月4 日
    完成，惟被告迄今仍未緝獲歸案，依上開說明，被告所犯私
    運管制物品進口未遂犯行之追訴權，業因時效完成而消滅。
  (二)另公訴人認被告犯臺灣省內菸酒專賣暫行條例第37條第5 款
    之販賣未貼專賣憑證之菸類或酒類罪嫌，然該條例已於91年
    5 月22日廢止，則被告此部分之犯行自屬犯罪後之法律已廢
    止其刑罰。
  (三)從而，公訴人認被告涉犯懲治走私條例（91年6 月26修正施
    行前）第2 條第3 項之私運管制物品進口未遂罪嫌及臺灣省
    內菸酒專賣暫行條例第37條第5 款之販賣未貼專賣憑證之菸
    類或酒類罪嫌，上開刑罰之追訴權業因時效完成而消滅（私
    運管制物品進口未遂罪之最高法定刑為有期徒刑7 年以下，
    其追訴權時效既已消滅，而販賣未貼專賣憑證之菸類或酒類
    罪之最高法定刑為有期徒刑1 年以下，其追訴權時效亦應已
    消滅，無庸贅論），且被告涉犯臺灣省內菸酒專賣暫行條例
    第37條第5 款之販賣未貼專賣憑證之菸類或酒類罪嫌，法律
    亦已廢止其刑罰，是依上開說明，爰不經言詞辯論，逕為諭
    知免訴之判決。
據上論結，應依刑事訴訟法第302 條第2 款、第4 款、第307 條
，判決如主文。
中　　華　　民　　國　　96　　年　　4 　　月　　10　　日
                  鳳山刑事第一庭審判長法　官  黃三友
                                      法　官  林芳華
                                      法  官  陳盈吉
以上正本證明與原本無異。
如不服本判決，應於收受送達後10日內向本院提出上訴書狀。
中　　華　　民　　國　　96　　年　　4 　　月　　11　　日
 　　　　　　　　　　　　　　　       書記官  吳俊達
